【裁判字號】    89,上訴,1495
【裁判日期】    891011
【裁判案由】    妨害自由等
【裁判全文】
臺灣高等法院臺中分院刑事判決              民國八十九年度上訴字第一四九五號
    上  訴  人  臺灣臺中地方法院檢察署檢察官
    被      告  甲○○
                丙○○
右上訴人因被告等妨害自由等案件，不服臺灣臺中地方法院中華民國八十九年七月五
日第一審判決（民國八十八年度訴字第二一六四號，起訴案號：臺灣臺中地方法院檢
察署民國八十七年度偵字第一九○一六號），提起上訴，本院判決如左：
    主      文
上訴駁回。
    理  由
一、公訴意旨略以：被告甲○○、丙○○二人於民國（下同）八十七年七月三十一日
    受另案被告陳得進、黃素娟二人（另經判決無罪確定）之指示，為渠等以暴力方
    式要債，二人遂夥同另不詳姓名男子二人，共同於同日晚八時許，駕駛Ｈ９─六
    ００九號自用小客車前往李啟當位於台中縣外埔鄉○○村○○路五十之三號住宅
    ，強行將告訴人李啟當押上車，限制其行動自由，並載往同鄉石頭公園內索取告
    訴人積欠指示人夫婦之新台幣（下同）一百萬元，並恐嚇稱：「如未於八月一日
    上午八時前返還陳得進二十萬元，就要取你性命」等語，使告訴人心生畏懼。因
    認被告甲○○、丙○○涉有刑法第三百零二條第一項剝奪行動自由罪及同法第三
    百零五條恐嚇危害安全罪嫌等語。
二、按犯罪事實應依證據認定之，無證據不得推定其犯罪事實，又不能證明被告犯罪
    者，應諭知無罪之判決，刑事訴訟法第一百五十四條、第三百零一條第一項分別
    定有明文。而告訴人之指訴，係以使被告受刑事訴追為目的，是其陳述是否與事
    實相符，仍應調查其他證據以資審認，且事實之認定，應憑證據，如未能發現相
    當證據，或證據不足以證明，自不能以推測或擬制之方法以為裁判基礎，最高法
    院亦分別著有三十年上字第八一六號、四十年台上字第八六號判例足資參照。
三、公訴人認為被告甲○○、丙○○涉有上開妨害自由罪嫌，無非以右揭犯罪事實業
    據告訴人李啟當指訴甚詳，且有驗傷單一紙附卷可稽，參以被告丙○○於偵查中
    復自承有毆打告訴人，足證被告等向告訴人要債之方式並不和平，而具暴力性以
    觀，堪認告訴人之指訴非虛，為其主要論據。惟訊據被告丙○○、甲○○均堅決
    否認有何前開妨害自由及恐嚇犯行，並辯稱：伊二人與另案被告陳得進太太黃素
    娟熟識，得知告訴人李啟當有欠她一百萬元，伊等即前往告訴人處要債，告訴人
    有說要還錢。嗣隔了一個月，告訴人打電話要伊等過去，並稱另有一朋友欠告訴
    人錢，要帶伊等過去拿錢，可是找不到人，回來時雙方發生口角，才在告訴人住
    處外遭被告丙○○毆打，被告甲○○並未打告訴人等語。
四、經查：
（一）告訴人李啟當經原審法院傳訊未到庭，再以証人身分傳拘均未到庭，雖渠於警
      訊及偵查中指被告甲○○、丙○○將其強行帶至台中縣大甲鎮外埔鄉石頭公園
      內索債，並恐嚇稱：「如未於八月一日上午八時前返還陳得進二十萬元，就要
      取你性命」等語，然於本院審理另案被告陳得進、黃素娟妨害自由等案時，則
      改稱：當時被告丙○○、甲○○並未押伊上車，亦未以前開言語對其恐嚇，警
  訊中所指訴，係警察告以要寫嚴重一點，案子才能成立，事實上沒有對伊恐嚇
      事等語（見本院八十八年度上訴字第二０七一號判決書）。足見告訴人所為指
      訴，已有前後不一之情形，而有瑕疵，其於警訊及偵查中之指訴是否可採，已
      非無疑。
（二）告訴人李啟當於檢察官偵查時，雖提出其友人與甲○○電話通話譯文一份，作
      為本件其有被恐嚇之證據，然依該譯文內容所載：「（李啟當朋友問）他不是
      有帶你們去要債嗎？（指李啟當之債務人）」「（甲○○答）都找不到人，也
      不知道是住那間房子，我們也有給他時間叫他準備，他沒籌到錢，又叫我們過
      去，把我們當瘋子耍，我們當然生氣」（見八十七年度偵字第一九０一六號原
      偵查卷宗第二十八頁）。告訴人於前本院八十八年度上訴字第二０七一號案件
      中，亦供稱因別人欠伊錢，被告丙○○、甲○○要幫伊討債，故於半夜帶被告
      丙○○、甲○○去拿錢，但找不到人。因被告甲○○以為伊說別人欠伊錢是假
      的，就打伊。（同上刑事判決書所載）。足見告訴人係主動邀被告甲○○、丙
      ○○至告訴人上開住處，並偕同告訴人一起前往告訴人之債務人處收取債款，
      告訴人本欲將索討所得財物交給被告甲○○、丙○○，作為清償另案被告陳得
      進之用，嗣因多方尋訪未果，丙○○始憤而出手傷害告訴人，並無告訴人所指
      限制行動自由及恐嚇情事。是尚難認告訴人於警偵訊時所為之指訴確與事實相
      符。
五、從而，本件公訴人所舉之證據，尚不足以證明被告被告甲○○、丙○○有何妨害
    自由及恐嚇犯行。此外，復查無其他積極證據，足認被告甲○○、丙○○確有公
    訴人所指之犯行。既不能證明被告二人犯罪，原審因而依法應諭知無罪之判決，
    核無不合。上訴意旨復執陳詞，指摘原審判決不當，求予撤銷，核無理由，應予
    駁回。
據上論斷，應依刑事訴訟法第三百六十八條，判決如主文。
本案經檢察官乙○○到庭執行職務。
中      華      民      國    八十九      年      十      月   十一     日
                              臺灣高等法院臺中分院刑事第七庭
                                    審判長法  官  林  榮  龍
                                          法  官  謝  說  容
                                          法  官  黃  日  隆
右正本證明與原本無異。
如不服本判決應於收受送達後十日內向本院提出上訴書狀，其未敘述上訴之理由者並
得於提起上訴後十日內向本院補提理由書（均須按他造當事人之人數附繕本）。
                                          書記官  林  端  容
中      華      民      國    八十九      年      十      月   十三     日
                                                                        Ｋ


司法院資訊處製作；財團法人民間司法改革基金會備份。
